【裁判字號】    97,裁,5209
【裁判日期】    971128
【裁判案由】    綜合所得稅
【裁判全文】
最  高  行  政  法  院  裁  定
                                      97年度裁字第5209號
上  訴  人  甲○○
訴訟代理人  乙○○
被 上訴 人  財政部臺灣省中區國稅局
代  表  人  趙榮芳
上列當事人間綜合所得稅事件，上訴人對於中華民國95年12月7
日臺中高等行政法院95年度訴字第442號判決，提起上訴，本院
裁定如下：
    主  文
上訴駁回。
上訴審訴訟費用由上訴人負擔。
    理  由
一、按對於高等行政法院判決之上訴，非以其違背法令為理由，
    不得為之，行政訴訟法第242條定有明文。同法第243條第1
    項規定，判決不適用法規或適用不當者，為違背法令；而判
    決有第243條第2項所列各款情形之一者，其判決當然違背法
    令。是當事人對於高等行政法院判決上訴，如依行政訴訟法
    第243條第1項規定，以高等行政法院判決有不適用法規或適
    用法規不當為理由時，其上訴狀或理由書應有具體之指摘，
    並揭示該法規之條項或其內容；若係成文法以外之法則，應
    揭示該法則之旨趣，倘為司法院解釋或本院之判例，則應揭
    示該判解之字號或其內容。如以行政訴訟法第243條第2項所
    列各款情形為理由時，其上訴狀或理由書，應揭示合於該條
    項各款之事實。上訴狀或理由書如未依此項方法表明，或其
    所表明者，顯與上開法條規定之情形不相合時，即難認為已
    對高等行政法院判決之違背法令有具體之指摘，其上訴自難
    認為合法。
二、本件上訴人對於高等行政法院判決上訴，主張略以：上訴人
    係依所得稅法第17條規定，而就土地捐贈部分申報綜合所得
    稅捐贈列舉扣除額，該規定既無限制復未授權以命令補充之
    ，且被上訴人亦已自陳往昔均按土地公告現值列報捐贈列舉
    扣除額，行政機關豈可逕以一函釋而使核課標準歧異，顯已
    違反法律保留原則、信賴保護及行政自我拘束原則；被上訴
    人所援引之財政部民國92年6月3日台財稅字第0920452464號
    函釋及93年5月21日台財稅字第0930451432號函釋，顯違反
    法律保留原則及司法院釋字第514、524號解釋意旨；又被上
    訴人不問年度、地區及經濟情況之差異，概按土地公告現值
    之16%而推計納稅義務人之所得額，亦有違司法院釋字第218
    號解釋等語。觀之所得稅法第17條第1項第2款第2目第1小目
    規定，主要目的係在於個人對國防、勞軍之捐贈及對政府之
    捐獻，係助益於社會及政府機關之行為，具有增進公共利益
    之內涵，故給予免除租稅之優惠措施，惟捐贈土地予政府因
    有計算捐贈土地扣除額之問題，遂發生納稅義務人先按土地
    公告現值10%至12%的低價向地主購入土地，其後捐贈該土地
    予政府，再以該土地之公告現值全部作為列舉捐贈土地之扣
    除額，以降低所得淨額，達到降低所得稅之目的。申言之，
    納稅義務人實際交易成本僅為公告現值之10%至12%，卻以公
    告現值百分之百認列捐贈扣除額，即已構成以迂迴行為或其
    他異常之法形式，而同時卻能減輕或排除與通常法形式相連
    結之稅捐負擔，而屬租稅規避。依所得稅法實質課稅原則，
    計算捐贈土地予政府之扣除額，尚非以形式外觀為準，應以
    其實質上經濟事實為準，否則勢將造成鼓勵投機或規避稅法
    之適用，無以實現租稅公平之基本理念及要求。準此，財政
    部本於行政主管機關之地位，就如何貫徹所得稅法第17條第
    1項第2款第2目第1小目規定之執行，衡諸經濟上之意義及實
    質課稅之公平原則，並參酌各地區稅捐稽徵機關轄區內93年
    度土地市場交易之實際情形，作成財政部94年2月18日台財
    稅字第09404500070號函釋，核定93年度捐贈土地予政府之
    列舉扣除額之計算，如係屬個人購入之土地捐贈應提示土地
    取得成本確實證據，核實認列；如土地係受贈或繼承取得者
    ，除非屬公共設施保留地且情形特殊，經稽徵機關研析具體
    意見專案報部核定者外，其綜合所得稅捐贈列舉扣除金額依
    土地公告現值之16%計算，作為列舉扣除額標準，核該函釋
    意旨，即本於列舉扣除額應以成本支出概念作為核實認列原
    則，與法規原意尚無違背，自無增加法律所無之限制，亦符
    合租稅法律主義內涵及實質課稅原則。上訴人泛言原審論斷
    所引用之上開函釋，違反法律保留原則、信賴保護、行政自
    我拘束原則及司法院釋字第218、514、524號解釋云云，而
    未具體表明原判決合於不適用法規、適用法規不當、或行政
    訴訟法第243條第2項所列各款之情形，難認對該判決之如何
    違背法令已有具體之指摘。依首揭說明，應認其上訴為不合
    法。另按遺產及贈與稅法第10條第3項固規定：第1項所稱時
    價，土地以公告土地現值或評定標準價格為準。惟原審已論
    明依租稅公平、保障稅收及防止浮濫之觀點，且原處分就上
    訴人所捐贈屬公共設施保留地之土地，以土地公告現值按百
    分之16計算核定捐贈扣除額，自無不合。況遺產及贈與稅法
    第10條第3項所定係計算遺產稅或贈與稅之估價原則，與本
    件係屬核課綜合所得稅所為計算列舉扣除額之爭議亦有不同
    ，併予明。
三、據上論結，本件上訴為不合法。依行政訴訟法第249條第1項
    前段、第104條、民事訴訟法第95條、第78條，裁定如主文
    。
中    華    民    國    97    年    11    月    28    日
                    最高行政法院第六庭
                        審判長法官  吳  明  鴻
                              法官  吳  慧  娟
                              法官  林  茂  權
                              法官  侯  東  昇
                              法官  黃  秋  鴻
以  上  正  本  證  明  與  原  本  無  異
中    華    民    國    97    年    11    月    28    日
                              書記官  吳  玫  瑩


司法院資訊處製作；財團法人民間司法改革基金會備份。
